【裁判字號】    97,上訴,697
【裁判日期】    970916
【裁判案由】    搶奪等
【裁判全文】
臺灣高等法院臺南分院刑事判決         97年度上訴字第697號
上  訴  人
即  被  告  甲○○
上列上訴人因搶奪案件，不服臺灣臺南地方法院97年度訴字第47
3號中華民國97年2月28日第一審判決（起訴案號：臺灣臺南地方
法院檢察署97年度偵字第2560號），提起上訴，本院判決如下：
    主  文
原判決關於對丁○○、丙○○、戊○○犯搶奪罪暨定應執行刑部
分均撤銷。
甲○○犯搶奪罪，累犯，處有期徒刑柒月；又犯搶奪罪，累犯，
處有期徒刑柒月；又犯搶奪罪，累犯，處有期徒刑柒月。
    事  實
一、甲○○前於民國（下同）89年間因犯搶奪案件，經最高法院
    於民國90年7月26日，以90年度台上字第4682號判處有期徒
    刑2 年6月確定，於92年10月6日假釋出監付保護管束，並於
    93年1月9日保護管束期滿視為執行完畢。其於上開有期徒刑
    執行完畢後5年內，猶不知悔改，仍各基於意圖為自己不法
    所有之犯意，為下列搶奪犯行：
（一）甲○○於96年10月20日凌晨2時40分許，騎乘其所有之車
      牌號碼H87-605號重型機車，尾隨丁○○至臺南縣永康市
      ○○街330號住處樓下時，乘丁○○不及防備之際，徒手
      搶走丁○○所有置放在機車腳踏板上之手提袋1個（內有
      現金新臺幣「下同」200餘元、影印書籍、身分證、學生
      證及金融卡等物），得手後隨即逃離現場。
（二）甲○○於96年11月9日凌晨4時30分許，騎乘其所有之車牌
      號碼H87-605號重型機車，尾隨丙○○至臺南市○○區○○街152巷23號住處前，乘丙○○不及防備之際，徒手搶
      走丙○○所有掛在左手腕上之金黃色皮包1個（內有現金
      3400元、機車行照、身分證、學生證、健保卡及金融卡等
      物），得手後隨即逃離現場。
（三）甲○○於96年12月3日凌晨2時10分許，騎乘其所有之車牌
      號碼H87-605號重型機車，尾隨戊○○至臺南市○區○○
      街107 號之1住處前，乘戊○○不及防備之際，徒手搶走
      戊○○掛在機車右手把上之白紫色手提袋1個（內有現金
      400元、駕照、行照、身分證、健保卡、提款卡及行動電
      話1支等物），得手後隨即逃離現場。
二、案經臺南市警察局移送臺灣臺南地方法院檢察署檢察官偵查
    起訴。
    理  由
一、程序事項：
（一）本件上訴人即被告甲○○被訴涉犯刑法第325條第1項搶奪
      罪4罪及電信法第56條第1項之意圖為自己不法利益，以無
      線盜用他人通信設備通信罪，而經原審均為有罪判決，嗣
      被告就全部提起上訴，然被告於本院審理時請求就97年1
      月13日凌晨3時40分許，對被害人丁雨嫻犯搶奪罪之部分
      及意圖為自己不法利益，以無線盜用他人通信設備通信罪
      之部分，撤回上訴，此有本院97年9月9日審判筆錄及被告
      所立具之撤回上訴聲請書附卷可稽（本院卷第59頁、第66
      頁）。被告既已就上開部分撤回上訴在案，故本院審判範
      圍僅以其餘對被害人丁○○、丙○○及戊○○犯搶奪罪3
      罪之上訴部分為限，先予敘明。
（二）按被告以外之人於審判外之陳述，雖不符刑事訴訟法第15
      9條之1至第159條之4之規定，而經當事人於審判程序同意
      作為證據，法院審酌該言詞陳述或書面陳述作成時之情況
      ，認為適當者，亦得為證據。當事人、代理人或辯護人於
      法院調查證據時，知有第159條第1項不得為證據之情形，
      而未於言詞辯論終結前聲明異議者，視為有前項之同意。
      」，刑事訴訟法第159條之5定有明文。查本件檢察官所舉
      所有言詞陳述之證據能力，經本院於準備程序時提示被告
      ，經表示均同意列為證據，且迄言詞辯論終結前亦未聲明
      異議，本院審酌該等供述證據之取得過程並無瑕疵，與本
      案待證事實間復具有相當之關聯性，以之為本案證據尚無
      不當，自得採為證據，亦予敘明。
二、訊據被告對於事實欄一、之（一）、（三）之部分辯稱其係
    犯竊盜罪而非搶奪罪外，對上開犯行均坦承不諱，並辯稱此
    三件係其主動供述，應屬自首等語。經查：
（一）事實欄一、之（二）之犯行，業據被告於警詢、偵查、原
      審及本院審理時供承不諱，核與證人即被害人丙○○於警
      詢時證述之情節相符，並有搶奪案現場勘查照片編號2附
      卷可稽（警卷第61頁）。
（二）至被告辯稱事實欄一、之（一）、（三）之部分，其係趁
      被害人丁○○、戊○○不注意時偷竊，非成立搶奪罪等語
      。按搶奪罪以乘人不備，不及抗拒，公然掠取其財物為成
      立要件，與竊取者係乘人不知，以和平或秘密方法竊得其
      物之情形，迥然有別，最高法院75年度臺上字第634號判
      決可資參照。查證人丁○○於偵查中結證稱：「我當時是
      凌晨騎車回家，被告尾隨我至我家門前，當我正停好車時
      ，被告自我後方將我放在機車腳踏板的包包搶走。我損失
      200元及一些證件。」；又證人戊○○於警詢時陳稱：「
      我是在96年12月3日2時10分騎乘機車返家停車要進家門時
      ，在本市○區○○街107 號之1前，突遭1名歹徒，由右後
      方搶奪我釣在機車右手把上白紫色之手提袋（內有新臺幣
      400元、本人身分證、…）等財物。」，衡諸被害人前開
      證詞，依一般社會經驗，被害人丁○○、戊○○將皮包放
      置於自身附近，乃目光輕易可及之範圍，其隨時足以支配
      管領，難認已脫離現實管領支配，被告係乘被害人不及防
      備之際，公然以不法腕力掠取被害人之皮包後逃逸，而非
      利用被害人不知覺之際，以和平隱匿方式竊取該皮包，被
      告此部分所為自係犯搶奪罪，被告辯稱僅係竊盜云云，並
      不足採。
（三）綜合上述，本件事證明確，被告前開犯行堪以認定。
三、核被告上開3次所為，均係犯刑法第325條第1項之搶奪罪，
    又被告所犯上開3罪，犯意各別，且侵害不同被害人之財產
    法益，應予分論併罰。再者，被告曾因犯搶奪案件，經最高
    法院以90年度台上字第4682號判處有期徒刑2年6月確定，於
    92年10月6日假釋出監付保護管束，並於93年1月9日保護管
    束期滿視為執行完畢，有臺灣高等法院被告前案紀錄表1份
    在卷可考，是被告於有期徒刑執行完畢後5年內再犯本件有
    期徒刑以上之罪，依刑法第47條第1項規定，均為累犯，應
    依法加重其刑。末查，被告因盜用被害人丁雨嫻所持有之無
    線通信設備通信案件，為警循線查獲時，係主動供出搶奪被
    害人丙○○、丁○○、戊○○3位之犯罪事實，是警察於逮
    捕被告時，尚不知道被告有犯上開搶奪罪，係經被告主動供
    出，亦經承辦員警即證人乙○○於本院到庭結證屬實，應認
    被告符合自首之要件，依法予以減輕其刑。從而，被告同時
    有加重及減輕之事由，依刑法第71條第1項之規定應先加後
    減之。
四、原審認本件罪證明確，予以論罪科刑，固非無見，惟未究明
    被告是否符合自首之條件而予減輕其刑，尚有未合。被告上
    訴意旨主張其應依自首規定減輕其刑，指摘原審判決不當，
    為有理由，自應由本院將原判決撤銷改判。爰審酌被告素行
    、犯罪之動機、目的、手段、所生之危害及被告犯後坦承犯
    行等一切情狀，爰分別量處如主文第二項所示之刑。
五、據上論斷，應依刑事訴訟法第369條第1項前段、第364條、
    第299條第1項前段，刑法第325條第1項、第47條第1項、第
    62條前段，判決如主文。
本案經檢察官趙中岳到庭執行職務。
中    華    民    國    97    年    9     月    16    日
                  刑事第五庭    審判長法  官  楊明章
                                      法  官  顏基典
                                      法  官  楊子莊
以上正本證明與原本無異。
如不服本判決，應於收受本判決後十日內向本院提出上訴書狀。
其未敘述上訴理由者並得於提起上訴後十日內向本院補提理由書
狀（均須按他造當事人之人數附繕本）「切勿逕送上級法院」。
                                      書記官  王全龍
中    華    民    國    97    年    9     月    16    日
附錄：本案論罪科刑法條全文
第325條 （普通搶奪罪）
意圖為自己或第三人不法之所有，而搶奪他人之動產者，處六月
以上五年以下有期徒刑。
因而致人於死者，處無期徒刑或七年以上有期徒刑，致重傷者，
處三年以上十年以下有期徒刑。
第一項之未遂犯罰之。


司法院資訊處製作；財團法人民間司法改革基金會備份。
